【裁判字號】    95,交聲,96
【裁判日期】    950329
【裁判案由】    違反道路交通管理處罰條例聲明異議
【裁判全文】
臺灣士林地方法院交通事件裁定          95年度交聲字第96號
原處分機關  交通部公路總局台北區監理所基隆監理站
異議人即
受處分人    甲○○
上列受處分人因違反道路交通管理處罰條例案件，對於交通部公
路總局臺北區監理所基隆監理站於民國95年1 月20日所為之基監
字第裁42─AG0000000 號處分（原處分案號：臺北市政府警察局
舉發違反道路交通管理事件通知單北市警交大字第AG0000000 號
）聲明異議，本院裁定如下：
    主  文
原處分撤銷。
甲○○汽車駕駛人，行車速度超過規定之最高時速，處新臺幣壹
仟柒佰元，並記違規點數壹點。
    理  由
一、按汽車（依道路交通管理處罰條例第3 條第8 款規定，包括
    機器腳踏車）駕駛人，行車速度超過規定之最高時速，處新
    臺幣（下同）1,200 元以上2,400 元以下罰鍰；又汽車駕駛
    人有第40條第1 項之情形者，除依原條款處罰鍰外，並予記
    違規點數1 點，道路交通管理處罰條例第40條第1 項、第63
    條第1 項第1 款分別定有明文。
二、原處分意旨略以：本件異議人即受處分人甲○○於民國94年
    11月11日晚間9 時21分許，騎乘車號NM7 ─568 號重型機車
    行經臺北市○○街基12號水門西向東處，經警逕行舉發「駕
    駛人行車速度，超過規定之最高時速20公里以上」之違規，
    依道路交通管理處罰條例第40條第1 項規定，裁處罰鍰1,70
    0 元。
三、聲明異議意旨略以：該路段平均行車速度均在60公里上下；
    且已有固定測速照相，為何還要用移動式測速照相？伊認為
    如有測速，應在前方設有告示始合理，爰依法聲明異議云云
    。
四、經查，異議人甲○○騎乘車號NM7 ─568 號重型機車，於94
    年11月11日晚間9 時21分許，行經臺北市○○街基12號水門
    西向東處時，經臺北市政府警察局內湖分局員警逕行舉發「
    行車限速40公里，經測時速63公里，超速23公里滿20公里以
    上」之違規事實，此為異議人所不爭執，並有臺北市政府警
    察局94年11月24日北市警交大字第AG0000000 號舉發違反道
    路交通管理事件通知單及違規採證照片各1 紙在卷足憑，且
    經本院核閱前開採證照片結果無訛，是異議人於前揭時、地
    行車速度超過規定之最高時速滿20公里以上之違規事實，已
    堪認定。至異議人雖以前揭情詞置辯，惟證人即本件舉發員
    警游添賢已到庭結證稱：伊負責移動式的三角架雷達測速照
    相，不是固定桿，在前方都有作警示的固定「前方有雷達測
    速照相」標幟，伊是在後方舉發，一切都符合規定，因為那
    地方車禍較多，所以上級有指示要舉發，也有臨時牌照，上
    有前面雷達測速照相，設在三角架的前方100 公尺等語明確
    （見本院95年3 月2 日訊問筆錄）。衡情證人游添賢為臺北
    市政府警察局內湖分局警員，僅係於執行勤務時，發現異議
    人超速行駛之違規事實，而依違規採證照片舉發違規，其與
    異議人素不相識，復無怨隙，應無甘冒觸犯偽證之罪責，故
    意構詞誣陷異議人之必要，茍無其他積極證據可佐，已難認
    其有何濫行舉發違規之情形。又經本院核閱證人游添賢庭提
    之舉發地點、架設移動式測速照相相關位置圖照片，發現潭
    美街沿路均設有速限40公里之標誌，且於架設移動式測速照
    相機前方亦有設置「前方有測速照相」之指示標誌牌，均足
    警示用路人甚明。況按行車速度不得逾越法定道路速限，為
    一般駕駛人所週知之交通安全規則，且道路交通標誌、標線
    、號誌，係交通主管機關依道路交通狀況及用路人之需要而
    依法設置，故駕駛人有遵守標誌、標線、號誌指示之義務，
    駕駛人不得僅憑其個人喜惡或價值判斷，任意決定不予遵守
    ，否則將使交通秩序大亂，非但影響道路交通安全及用路人
    權益，亦將使道路交通標誌、標線、號誌形同虛設，且異議
    人為考取駕照之駕駛人，對前揭規定更應知之甚詳。是異議
    人前揭所辯顯係事後卸責之詞，尚無足採。
五、依道路交通管理處罰條例第89條規定，法院受理有關交通事
    件，準用刑事訴訟法之規定。又刑事訴訟法第370 條前段雖
    規定：「由被告上訴或為被告利益而上訴者，第二審法院不
    得諭知較重於原審判決之刑」，即所謂「不利益變更禁止原
    則」，然原審判決倘有適用法條不當之情形時，第二審法院
    即得撤銷原判決，另為適法之判決而諭知較重於原審之刑，
    此參諸刑事訴訟法第370 條後段之規定自明。另道路交通案
    件處理辦法第20條已規定：「交通法庭認為聲明異議有理由
    或聲明異議雖無理由，而原處分不當或違法者，應以裁定將
    原處分經聲明異議部分撤銷，並自為裁定。」故原裁決機關
    之處分如有不當或違法時，交通法庭自應撤銷原處分，另為
    適法之裁定。本件異議人確有前述超速行駛之交通違規事實
    至為明確，洵堪認定，又本件違規之應到案日期為94年12月
    23日，有違規單在卷為憑，而異議人逾越應到案期限15日內
    始到案聽候裁決，是原處分機關依道路交通管理處罰條例第
    40條第1 項之規定，裁處異議人罰鍰1,700 元，固非無據。
    惟如前所述，本案異議人違反上開規定，除依原條款處罰鍰
    外，並應記違規點數1 點，原處分漏未依法記違規點數1 點
    ，尚有未洽。從而異議人之異議雖無理由，然原處分既有前
    開瑕疵可指，本院自應予以撤銷，另依道路交通管理處罰條
    例第40條第1 項、第63條第1 項第1 款及違反道路交通管理
    事件統一裁罰標準表之規定，裁處異議人罰鍰1,700 元，併
    予記汽車違規點數1 點，如主文第2 項所示，以資適法。
六、據上論斷，應依道路交通案件處理辦法第20條前段，裁定如
    主文。
中    華    民    國    95    年    3     月    29    日
                  交通法庭法  官  王俊雄
以上正本證明與原本無異。
如不服本裁定，應於送達後5 日內，向本院提出抗告狀。
                          書記官  許秋莉
中    華    民    國    95    年    3     月    30    日


司法院資訊處製作；財團法人民間司法改革基金會備份。
